【裁判字號】    98,抗,1271
【裁判日期】    980818
【裁判案由】    拆屋還地等
【裁判全文】
臺灣高等法院民事裁定                  98年度抗字第1271號
抗  告  人    丁○○
              丙○○
              乙○○
              甲○○
上列抗告人因與相對人臺灣臺北看守所間拆屋還地等事件，對於
中華民國98年7月10日臺灣臺北地方法院98年度訴字第191號所為
裁定提起抗告，本院裁定如下：
    主  文
抗告駁回。
抗告訴訟費用由抗告人負擔。
    理  由
一、抗告意旨略以：本件訴訟標的價額為新台幣（下同）1264萬
    8000元，超過市價，顯然過高，其裁判費實非抗告人所能負
    擔，應按公告地價計算，較為合理。另相對人請求返還不當
    得利部分，依民事訴訟法第77條之2第2項規定，不應併算其
    價額，為此提起抗告，聲明廢棄原裁定等語。
二、原裁定以：抗告人提起本件上訴，未據繳納第二審裁判費，
    經核本件訴訟標的價額1264萬8000元，應徵第二審裁判費18
    萬4980元，依民事訴訟法第442條第2項規定，限抗告人於收
    受裁定後7日內如數繳納，逾期未繳即駁回其上訴等語。
三、按訴訟標的之價額，由法院核定。核定訴訟標的之價額，以
    起訴時之交易價額為準。以一訴附帶請求其孳息、損害賠償
    、違約金或費用者，不併算其價額。民事訴訟法第77條之1
    第1項、第2項前段及第77條之2第2項定有明文。查，相對人
    係起訴主張坐落台北市○○區○○段三小段562地號土地為
    中華民國所有，伊為管理機關，依民法第767條、第179條規
    定，請求抗告人將坐落上開土地如原判決附圖A所示面積62
    平方公尺之房屋及其他工作物拆除，返還該部分土地及相當
    於租金之不當得利予相對人。而系爭土地於起訴時即97年之
    公告現值為每平方公尺20萬4000元，有台北市大安區地政事
    務所92至97年度地價證明書在卷可憑（見原審卷第17頁）。
    則系爭土地起訴時之公告現值為1264萬8000元（計算式：
    204000元×62＝00000000元），原法院依此核定本件訴訟標
    的價額為1264萬8000元，自無不合。抗告人雖辯稱應按公告
    地價為訴訟標的之核算，且不當得利部分不應併算其價額云
    云。惟按，公告現值乃直轄市或縣（市）政府對於轄區內之
    土地，經常調查其地價動態，繪製地價區段圖並估計同段地
    價後，提經地價評議委員會評定，據以編制製土地現值表，
    於每年1月1日公告，作為土地移轉及設定典權時，申報土地
    移轉現值之參考；並作為主管機關審核土地移轉現值及補償
    徵收土地地價之依據。至公告地價則為課徵地價稅依據，每
    3年重新規定地價一次。此觀平均地權條例第46條、第14條
    、土地稅法第12條、第15條規定甚明。是公告現值自較公告
    地價更能反應土地實際交易價額，原法院據此標準核算訴訟
    標的價額，並無違誤。又原法院就不當得利部分並未併算其
    訴訟標的價額，此由原裁定所列訴訟標的價額計算式即可明
    瞭。抗告意旨據此指摘原裁定關於訴訟標的價額之核定不當
    ，為無理由，應予駁回。
四、據上論結，本件抗告為無理由，依民事訴訟法第495條之1第
    1項、第449條第1項、第95條、第78條、第85條第1項本文，
    裁定如主文。
中    華    民    國    98    年    8     月    18    日
                  民事第一庭
                      審判長 法  官 張耀彩
                             法  官 林金吾
                             法  官 盧彥如
正本係照原本作成。
本裁定除以適用法規顯有錯誤為理由外，不得再抗告。如提起再
抗告，應於收受後10日內委任律師為代理人向本院提出再抗告狀
。並繳納再抗告費新台幣１千元。
中    華    民    國    98    年    8     月    20    日
                             書記官 鄭兆璋


司法院資訊處製作；財團法人民間司法改革基金會備份。
